臺灣士林地方法院民事判決　　　　　　　　96年度簡字第38號
原　　　告　聯邦商業銀行股份有限公司
法定代理人　甲○○
訴訟代理人　丙○○
　　　　　　丁○○
被　　　告　乙○○
上列當事人間請求清償信用卡消費款事件，本院於民國96年3 月
7日 言詞辯論終結，判決如下：
    主  文
被告應給付原告新台幣壹拾貳萬陸仟柒佰伍拾伍元，及自民國九
十四年十一月二十八日起至清償日止，按日息萬分之五點四計算
之利息，暨自九十五年一月二日起六個月內每月以新台幣壹仟伍
佰元計收之違約金。
訴訟費用新台幣壹仟佰拾元由被告負擔。
本判決得假執行。
    事實及理由
壹、程序方面：
    按「分別提起之數宗訴訟，其訴訟標的相牽連或得以一訴主
    張者，法院得命合併辯論。命合併辯論之數宗訴訟，得合併
    裁判。」民事訴訟法第205 條第1 項、第2 項固有明文規定
    。上開法條規定，其立法目的在於便利訴訟之進行，以有合
    併辯論之利益為前提，是否命合併辯論及合併裁判，屬法院
    之職權。本件被告請求將其與其他銀行於本院繫屬之清償債
    務事件，均移於本院併案審理云云，惟查，訴外人英商渣打
    銀行股份有限公司台北分公司另案聲請本院對被告核發支付
    命令（本院95年度促字第38120 號），經被告於法定期間內
    對上開支付命令聲明異議，視為起訴，迄本件言詞辯論終結
    前尚未分案審理（於民國96年3 月13日始分案以96年度簡字
    第113 號審理），此經本院查核屬實，上開案件與本件當事
    人不同一、訴訟進行之程度亦不同，並無合併辯論之利益，
    被告聲請二案併案審理，要無足採，合先敘明。
貳、實體方面：
一、本件原告起訴主張：被告於93年6 月1 日與原告簽訂信用卡
    使用契約，依約被告得於各特約商店記帳消費，並應於當期
    繳款截止日前向原告清償全部消費款，或以循環信用方式繳
    付最低應繳金額，逾期清償者，除喪失期限利益外，應另行
    給付原告按日息萬分之5.4 計算之利息，滯納超過新台幣（
    以下同）10萬元者，暨自延滯日起6 個月內按月計付1,500
    元之違約金。詎被告自93年6 月16日起至94年11月28 日 止
    ，在特約商店消費，尚積欠原告消費本金126,755 元，及其
    利息、違約金未付，爰依信用卡使用契約之法律關係，訴請
    被告給付原告126,755 元，及自94年11月28日起至清償日止
    ，按日息萬分之5.4 計算之利息，暨自95年1 月2 日起6 個
    月內每月以1,500 元計收之違約金等語，並聲明，求為判如
    主文第1 項所示。
二、被告則以：其積欠多家信用卡債務，前曾與其他銀行達成免
    息分期還款之協商，惟原告拒不與被告協商。又原告請求之
    金額包含被告之前積欠訴外人中興商業銀行股份有限公司（
    以下簡稱中興銀行）之信用卡債務，訴外人中興銀行既已消
    滅，原告當初亦非以全額買受訴外人中興銀行之債權，該部
    分自不得向被告請求。倘不計入訴外人中興銀行之債權，分
    開計算循環利息，原告得請求之金額應僅為75,748元等語置
    辯，並聲明，原告之訴駁回。
三、原告主張被告於93年6 月1 日與原告簽訂信用卡使用契約，
    約定被告應於當期繳款截止日前向原告清償全部消費款，或
    以循環信用方式繳付最低應繳金額，逾期清償者，除喪失期
    限利益外，應給付原告按日息萬分之5.4 計算之利息，滯納
    超過10萬元者，暨自延滯日起6 個月內按月計付1,500 元之
    違約金，而被告迄94年11月28日止在特約商店消費如卷附歷
    史帳單所示之金額未付之事實，業據其提出信用卡申請書（
    第12頁至第13頁）、約定條款（第14頁）、歷史帳單（第15
    頁至第22頁）、消費帳單明細查詢表（第24 頁）等影本各1
    件為證，並為被告所不爭執，則原告此部分之主張自堪信為
    真實。被告雖辯稱曾與其他銀行達成債務協商，且原告不得
    對被告請求訴外人中興銀行對被告之債權云云，惟查：(一)被
    告自承與原告未曾進行債務協商，且直至本件言詞辯論終結
    時止，兩造均未能達成債務協商之合意，則被告片面要求與
    原告進行債務協商，並不礙於原告起訴請求之權利暨被告對
    原告所負返還債務責任之成立。(二)復按，金融機構合併法第
    18 條 第1 項前段規定：「金融機構概括承受或概括讓與者
    ，準用本法之規定。」同條第3 項規定：「金融機構為概括
    承受、概括讓與、分次讓與或讓與主要部分之營業及資產負
    債，或依第11條至第13條規定辦理者，債權讓與之通知得以
    公告方式代之，承擔債務時免經債權人之承認，不適用民法
    第297 條及第301 條之規定。」經查，原告前依金融機構合
    併法第18條規定，自94年3 月19日零時起概括承受訴外人中
    興銀行不含金融同業存款及拆款之資產、負債暨營業，並經
    行政院金融監督管理委員會於94年2 月5 日以金管銀(二)字第
    0948010181號函同意准予照辦等情，有被告不否認真正之上
    開函文（第46頁）、公告（第47頁至第48頁）等影本在卷可
    稽，而原告承受訴外人中興銀行對被告之信用卡債權額包括
    消費餘額42,402元、預借現金餘額2,456 元、循環利息餘額
    900 元，業經列明於被告不爭執之歷史帳單，則依前揭法條
    規定，訴外人中興銀行暨將其對被告之債權讓與原告，原告
    自得行使債權人之權利對被告請求。至原告概括承受訴外人
    中興銀行資產、負債暨營業，其實際支出之成本，與被告無
    涉，被告辯稱原告不得向其請求其積欠訴外人中興銀行之信
    用卡債務云云，委不足採。
四、從而，原告依信用卡使用契約之法律關係，請求被告給付
    126,755 元，及自94年11月28日起至清償日止，按日息萬分
    之5.4 計算之利息，暨自95年1 月2 日起6 個月內每月以
    1,500 元計收之違約金，為有理由，應予准許。
五、本件係就民事訴訟法第427 條第1 項適用簡易程序所為被告
    敗訴之判決，依同第389 條第1 項第3 款規定，應依職權宣
    告假執行，另依職權確定訴訟費用額為1,330 元應由被告負
    擔。
六、本件判決基礎俱已臻明確，兩造其餘攻防方法及訴訟資料經
    本院審酌後，核與判決不生影響，無逐一論駁之必要，併此
    敘明。
七、據上論結，本件原告之訴為有理由，依民事訴訟法第436 條
    第2 項、第78條、第87條第1 項、第389 條第1 項第3 款、
    ，判決如主文。
中　　華　　民　　國　　96　　年　　3 　　月　　28　　日
                  民事第二庭  法  官  陳玉曆
以上正本證明與原本無異。
如對本判決上訴，應於判決送達後20日內，向本院提出上訴狀並
應記載上訴理由，表明關於原判決所違背之法令及其具體內容與
依訴訟資料可認為原判決有違背法令之具體事實，如於本判決宣
示後送達前提起上訴者，應於判決送達後20日內補提上訴理由書
（須附繕本）。
中　　華　　民　　國　　96　　年　　3 　　月　　30　　日
                              書記官  蔡雨呈
